臺灣高等法院臺中分院刑事判決　　94年度重上更(四)字第32號
上　訴　人　臺灣台中地方法院檢察署檢察官
上　訴　人
即　被　告　丙○○
　　　　　　　　　　8號
上　訴　人
即　被　告　乙○○
　　　　　　　　　　4號
共　　　同
選任辯護人　羅豐胤　律師
　　　　　　洪明儒　律師
　　　　　　黃靖閔　律師
上列上訴人因被告傷害致死案件，不服臺灣臺中地方法院86年度
訴字第2299號中華民國87年7月8日第一審判決（起訴案號：臺灣
臺中地方法院檢察署86年度偵字第14554號、第14591號、第1468
6號，併辦案號：臺灣臺中地方法院檢察署86年偵字第18453號）
，提起上訴，判決後經最高法院第四次發回更審，本院判決如下
：
    主 　　 文
原判決關於丙○○、乙○○部分撤銷。
丙○○、乙○○共同傷害人之身體，因而致人於死，各處有期徒
刑伍年陸月。
扣案戊○○、戴瑞宏之國民身分證影本各壹份，戊○○、戴瑞宏
簽名按指印之空白紙張貳紙均沒收。
    事 　　 實
一、乙○○綽號「阿忠」，係臺中市○○○路○段三六七號地下
    一樓騷客ＫＴＶ酒店（以下簡稱為酒店）服務部之副總經理
    ，丙○○為服務部副理，趙中協係酒店執行董事（由台灣台
    中地方法院檢察署通緝中），陳永豐（經本院九十二年度重
    上更（二）字第八號判決共同傷害致人於死罪處有期徒刑七
    年六月確定）為酒廊部副總經理，陳柏峰（綽號小柏，經本
    院九十年度上更（一）字第二八四號判決共同傷害致人於死
    罪，處有期徒刑七年六月，上訴最高法院後發回本院審理中
    ）係酒店服務部主任，林土根（綽號阿文）、辛○○（綽號
    小龍）、劉憲山（綽號「小山」或「小三」、「阿三」）三
    人均係酒店之圍事（林土根、辛○○二人均經本院八十八年
    度上更（一）字第六一號判決共同傷害致人於死罪處有期徒
    刑九年確定，劉憲山由原審法院八十七年度訴字第八三二號
    通緝中）。
二、民國（下同）八十六年七月五日凌晨零時三十分許、戴瑞宏
    、戊○○、蔡承翰等三人，前往上開酒店三○三號包廂飲酒
    消費，至當天凌晨一時三十分許，蔡承翰有事先行離去，戴
    瑞宏、戊○○於當日凌晨四時二十五分許，始簽帳欲離去，
    因酒醉而在該酒店大廳掀翻桌子、砸毀花瓶，電腦等物，然
    後邀同酒店小姐壬○○、丁○○前往臺中市○○街九十七－
    一號美堡寶早餐店（以下簡稱早餐店）吃早點。林土根、辛○○獲悉上情，遂與陳柏峰、丙○○、乙○○、周正雄（業
    經本院九十一年重上更（一）字第二三○號判決共同非法剝
    奪人行動自由罪，處有期徒刑二年八月，最高法院九十二年
    台上字第七二○二號駁回上訴確定）、綽號「無尾雄」、「
    阿仕」等不詳姓名成年男子，分乘二部小客車四處尋找，而
    於當天凌晨四時四十分許，在上開早餐店尋得戴瑞宏、戊○○、壬○○、丁○○四人，林土根、辛○○、丙○○及綽號
    「阿仕」者下車後，一言不合，即與戴瑞宏、戊○○發生互
    毆（未能證明有受傷），隨後丙○○、乙○○，與同正雄、
    陳柏峰、林土根、辛○○、「阿仕」、「無尾雄」等人，為
    使其二人返回店中立據賠償，乃基於共同非法剝奪他人行動
    自由之犯意聯絡，由陳柏峰、「無尾雄」、周正雄、林土根
    及辛○○等人，利用人多勢眾，將戊○○及戴瑞宏分別強押
    上其等所開汽車，載回上開酒店內，非法剝奪戊○○、戴瑞
    宏等二人之行動自由，其餘之人則駕駛戴瑞宏所有之小客車
    及其他車輛隨後返回上開酒店內，周正雄回酒店後未參與其
    他後續行為，於同日凌晨五時四十分許先行離去返家。
三、乙○○於戴瑞宏、戊○○被押回酒店後，即在酒店大廳中，
    質問二人要如何賠償。戴瑞宏、戊○○二人均無意賠償，丙○○、乙○○，與陳柏峰、林土根、辛○○、「阿仕」、「
    無尾雄」等人共同基於普通傷害及接續上開非法剝奪他人行
    動自由之犯意聯絡，推由林土根、辛○○、「阿仕」等人動
    手加以毆打，並再要求戴瑞宏、戊○○賠償砸毀酒店之物品
    ，唯仍為其二人所拒，經丙○○、乙○○、陳柏峰等清點後
    ，要求賠償十餘萬元，但二人認金額過高仍加以拒絕。丙○○、乙○○等為強迫戴瑞宏、戊○○就範，續由辛○○再與
    聞訊趕至之劉憲山、綽號「小楊」之成年男子，與在場之林
    土根、辛○○、「阿仕」、「無尾雄」等人，於主觀上雖未
    預見，惟在客觀上，均可以預見人之頭部，係人體要害部位
    ，予毆打重擊受傷，會發生死亡之結果，仍共同毆打戴瑞宏
    ，並同時毆打戊○○。嗣又將二人分別帶入不同包廂內毆打
    ，適值趙中協據報返回酒店，並帶領二位不詳姓名之成年男
    子前來，陳永豐亦據陳柏峰電話報知趕回酒店，然後一起參
    與商議如何處置戴瑞宏、戊○○之事宜，為有效達成教訓二
    人砸店行為及索賠之目的，趙中協與該二名不詳姓名成年男
    子及陳永豐，基於繼續共同普通傷害及使人行無義務之事之
    犯意聯絡，由趙中協指揮現場，使在場之人繼續毆打戴瑞宏
    、戊○○二人，並命陳柏峰播放當時砸店之錄影帶畫面予戴
    瑞宏觀看，由於戴瑞宏始終態度強硬，趙中協為達強力折服
    之效果，即命丙○○取來電擊棒，再由趙中協帶回之其中一
    名不詳姓名者，持該電擊棒加以電擊，欲以強暴迫使屈服就
    範，趙中協另又命陳柏峰取來紙、筆、印泥，交由乙○○持
    入包廂內，由林土根要求戊○○、戴瑞宏書立字據，唯仍被
    拒絕，遂又由在場之人加以毆打，在毆打過程中，因劉憲山
    、辛○○等出手甚重，林土根及丙○○即出面勸阻，陳永豐
    雖一方面有勸阻繼續毆打之舉，唯另一方面則利用二人因被
    打疼痛，身心狀況不佳之際，要求戊○○、戴瑞宏二人書立
    賠償借據，由於二人已全身受傷無法寫字，乙○○遂僅要求
    二人簽名及按指印並交出國民身分證，再取交陳柏峰影印存
    證，而共同以強暴使戊○○、戴瑞宏二人行無義務之事。
四、戊○○遭受毆打受有顏面挫傷及撕裂傷，疑似胸部挫傷等傷
    害，戴瑞宏被毆打後致頭面頸部兩側前額眼眶兩側多處擦破
    傷及瘀血、鼻樑嘴角瘀血；胸腹部前胸擦傷、破傷（長形）
    ；背腰臀部、頸背部瘀血、腰背部擦破傷；四肢部兩上肢及
    下肢多處擦破傷及瘀血；泌尿生殖部右側陰囊腫大擦破傷，
    昏倒在地。經陳永豐、林土根、辛○○、丙○○、陳柏峰等
    人將戴瑞宏抬到其所有之小客車上，令戊○○開車離去。戊○○駕駛不久，即因頭昏及體力不支，將車停靠在台中市○○路某處，下車攔計程車欲找友人將戴瑞宏送醫，唯其在台
    中市東區某處下車後隨即昏倒，至當天中午十二時許醒來，
    始搭車前往其先前停車處，將戴瑞宏送往中山醫學院急救，
    但戴瑞宏已因頭部外傷致顱內出血死亡。乙○○、丙○○於
    有偵查犯罪職權之機關或公務人員發覺其等犯罪前，即至警
    局投案自首接受裁判。嗣經警循線查獲陳柏峰、陳永豐、林
    土根、辛○○等人，並在趙中協辦公室扣得戴瑞宏、戊○○
    二人之國民身分證影本及彼等二人簽名按指印之空白紙張二
    紙。
五、案經被害人戊○○訴由台中市警察局第一分局報由台灣台中
    地方法院檢察署檢察官偵查起訴及併案審理。
    理      由
壹、程序方面
一、刑事訴訟法於九十二年二月六日公布增訂第二百八十七條之
    二規定「法院就被告本人之案件調查共同被告時，該共同被
    告準用有關人證之規定」，並於同年九月一日施行，本院就
    被告丙○○部分調查共同被告乙○○，及就被告乙○○部分
    調查共同被告丙○○時，固均應依前開規定準用證人之規定
    ，惟被告二人於本院準備程序中僅聲請傳訊證人丁○○、壬○○、趙克蘭等三人，並未請求以其他共同被告為證人並行
    詰問，有刑事辯護意旨狀在卷足稽（本院卷第六六頁至第七
    二頁），且本院於言詞辯論時已就共同被告之供述，對被告
    提示及告以要旨，被告均稱無意見，故本院就被告部分調查
    其他共同被告時之程序，已符合前開規定之意旨，合先敘明
    。
二、證人己○○、丁○○、壬○○、林土根、辛○○、方聖鑫等
    人，於警詢中所為之供述，係修正後之刑事訴訟法第一百五
    十九條第一項所稱被告以外之人於審判外之言詞陳述，惟渠
    等警詢時之供述均在刑事訴訟法九十二年九月一日修正前，
    係已依當時之法定程序進行之程序，依刑事訴訟法施行法第
    七條之三但書之規定，其效力不受影響，故渠等在警詢時之
    供述，仍有證據能力。
貳、實體方面
一、訊據上訴人即被告（以下稱被告）乙○○、丙○○均各僅供
    承在酒店分別擔任服務部副總經理、服務部副理之事實，惟
    均否認有前開犯行，被告乙○○辯稱：伊係於下班回彰化途
    中，接到被害人戴瑞宏、戊○○鬧事之通知才返回酒店，伊
    係酒店幹部，客人鬧店的事係圍事在處理，非伊之職責，伊
    沒有去早餐店，沒有毆打被害人，亦未至包廂要求戴瑞宏、
    戊○○簽借據，酒店的人在大樓毆打被害人時，伊曾加以勸
    阻等語。被告丙○○辯稱：伊雖曾去找酒店的二個小姐及戴
    瑞宏、戊○○，但未強押被害人回酒店，係其二人自願回酒
    店商談賠償事宜，回到酒店後，被害人在大廳爭執賠償事，
    伊未參與毆打，即回自己辦公室，後來看到動手毆打的人打
    得太激烈，伊曾出面阻止，酒店執行董事趙中協要伊從辦公
    室拿出一個裝電擊棒的包包，伊交給趙中協後即離開到一樓
    ，伊沒有參與毆打等語。
二、查被告丙○○、林土根、辛○○、陳柏峰等多人，於案發當
    日凌晨四時三十分許，有一起外出尋找被害人，在早餐店尋
    獲時，被告丙○○與已判刑確定之被告林土根、辛○○及「
    阿仕」等人下車，隨即動手與戴瑞宏、戊○○互毆，繼由「
    阿仕」者駕車，「無尾雄」、周正雄、辛○○、林土根等人
    將被害人二人強押上車，載回酒店，其餘之人搭乘戴瑞宏所
    有之小客車及其他車輛返回酒店等情，業據被害人戊○○迭
    次指述甚詳（相驗卷第七頁、偵字第一四五五四號卷第三十
    九頁、原審卷第二二五頁、偵字第一四六八六號卷第十八頁
    ）；並經證人即早餐店負責人己○○在警訊時證述被害人戴
    瑞宏、戊○○等二人係被帶走的屬實（偵字第一四五五四號
    卷第二十五頁）；復有證人即酒店服務生丁○○在警訊時供
    證丙○○在早餐店與被害人互毆無誤（同上卷第四十三頁）
    ，並於本院審理中證稱：其於警詢時所供無誤。按被害人二
    人如係自願返回酒店，戴瑞宏應無不駕駛自己小客車之理，
    參酌被害人係在被毆打後始與被告等人回到酒店，且回到酒
    店內仍不願賠償，足見被害人二人係被非法剝奪行動自由而
    強押回酒店，應無庸置疑，被告所辯被害人係自願跟渠等回
    酒店商談賠償事宜，無可採信。證人辛○○於本院審理中證
    稱彼等未強押被害人回酒店云云，係迴護被告之詞，尚難遽
    予採信。
三、被害人等二人被押回酒店後，被告乙○○等人要求被害人賠
    償遭拒，先在大廳內予以毆打，被害人仍拒絕賠償，遂被分
    別帶入不同包廂內再毆打，且被要求簽立賠償字據，被害人
    仍未屈服，再被繼續毆打，直到幾近不醒人事，已無法書立
    字據之際，被告乙○○等人仍要求被害人簽名及按指印，並
    交出國民身分證加以影印供留存，共同使被害人行無義務之
    事，被害人戊○○因被毆打致受有顏面挫傷及撕裂傷，疑似
    胸部挫傷等傷害，有中國醫藥學院附設醫院診斷證明書在卷
    足憑，另被害人戴瑞宏確因頭部外傷致顱內出血死亡，亦經
    檢察官督同法醫師解剖鑑定屬實，其屍體呈(一)頭面頸部：兩
    側前額眼眶兩側多處擦破傷及瘀血、鼻樑、嘴角瘀血。(二)胸
    腹部：前胸擦傷、破傷（長形）。(三)背腰臀部：頸背部屍斑
    瘀血、腰背部擦破傷。(四)四肢部：兩上肢及下肢多處擦破傷
    及瘀血。(五)泌尿生殖部：右側陰囊腫大、擦破傷，有臺灣臺
    中地方法院檢察署勘驗筆錄、驗斷書、相驗屍體證明書、照
    片、解剖記錄等在卷足憑，且經法醫研判，死者生前確係因
    頭部外傷導致顱內出血死亡，足證戴瑞宏死亡係因外力毆傷
    所致，此外，復有被害人戊○○、戴瑞宏書立之空白字據、
    國民身分證影本扣案可資佐證，並有從錄影帶所翻拍之照片
    十二張在卷可參。
四、共犯林土根、辛○○、劉憲山（綽號小山）、綽號「阿仕」
    、「無尾雄」等人均係酒店之圍事，業據被告丙○○在警詢
    時供稱：綽號「阿文」（按即林土根）、小龍（按即辛○○
    ）、「小三」、「阿仕」、「無尾雄」等人均係在酒店負責
    圍事等語（偵字第一四五五四號卷第十三頁），證人即該酒
    店副總經理方聖鑫在警詢時亦供稱：平常店內如無其他事情
    ，林土根及周正雄都在店內，但如遇有客人喝酒鬧事，均由
    他們二位處理，如事情較大，他們會另外聯絡其他人來幫忙
    ，像戴瑞宏的事件應該就是他們負責處理的等語（偵字第一
    四六八六號卷第十九頁、第二十頁）。而林土根、辛○○二
    人也坦承有參與毆打被害人戊○○、戴瑞宏之事實。另被告
    丙○○在警詢時亦坦承：曾前往早餐店與被害人互毆，並將
    之帶回要求賠償被拒，遂再加毆打直到不支倒地，伊另有拿
    一支電擊棒給趙中協等語（偵字第一四五五四號卷第十一頁
    、第十二頁）；被告乙○○在警訊時亦供承：「丙○○有夥
    同阿三及二名姓名不詳之男子強押戴、陳二人返回店內，我
    即問要如何賠償打壞之東西，戴瑞宏、戊○○二人沒有要賠
    償之意願，綽號阿三及二名同夥即將戴瑞宏、戊○○二人分
    別拉到不同之包廂毆打，後來我到包廂要他們寫字據，他們
    二人因被毆打全身受傷、無法寫、才要他們簽名捺印、及拿
    身分證影本、以備事後找人」等語（偵字第一四五五四號卷
    第二十一頁）；共犯陳永豐在警詢時供稱：「服務部是乙○○負責的，店內如有任何糾紛均是乙○○負責處理」等語（
    相驗卷第八九二號第四頁）。且陳永豐於被害人戊○○、戴
    瑞宏被帶入包廂內時，即已返回酒店，陳永豐並要求被害人
    等二人負責損壞部分之賠償，業據被告乙○○在警詢時供稱
    ：「．．．．我到包廂要他們寫字據，．．，後來公司副總
    陳永豐就返回店內」等語（同上卷第二十一頁）。辛○○、
    林土根在偵查中亦供稱：「陳永豐較晚到場，陳永豐說消費
    額是他買單的，是他的客人，陳永豐也告訴死者及戊○○，
    要求他們負責損壞部分之賠償，他們有答應，將國民身分證
    及簽名捺指印的字條交店裡一名幹部」、「陳永豐是較後到
    場沒錯，陳永豐確實有要求他們賠償損壞的東西」等語（偵
    字第一八四五三號卷第三十六頁）。辛○○在原審法院亦供
    稱：陳永豐有直接與被害人談賠償事宜等語（原審卷第一九
    七頁），參以告訴人戊○○在警詢時指稱：「在包廂內曾聽
    見陳永豐與人交談的聲音及交談的內容，陳永豐曾說如果他
    敢抵抗，就把他開下去，聲音我聽得很清楚」等語（偵字第
    一四五五四號第三十二頁），與被告乙○○供稱被害人被帶
    到包廂內時陳永豐即已返回店內之情節相符，足見被告乙○○、丙○○、陳永豐、辛○○、林土根、陳柏峰等人，均有
    參與本案之犯罪行為。
五、被告丙○○歷審均不否認其曾參與要求被害人賠償，且被害
    人被打到不支倒地時其亦在場，並供承曾拿電擊棒給趙中協
    交給一位留小鬍子之人，參以已判刑確定之被告辛○○在警
    訊中也供稱小紀（即丙○○）等人均有動手施暴等語（偵字
    第一四六八六號卷第十五頁），是其所辯：於案發時雖在場
    ，但未參與毆打，且伊雖應趙中協之要求，拿一個包包給他
    ，但是伊隨後即離開現場云云，係屬嗣後推諉卸責之詞，應
    無足取。證人翁國珍、林家榮於本院前審供證丙○○有與彼
    等在談話，且二邊跑來跑去等語（本院上訴卷第四五頁、第
    四六頁），尚不足以認定被告未參與毆打被害人，證人辛○○於本院審理中改稱，伊於早餐店帶被害人回酒店，及在酒
    店中參與毆打被害人時，未看見被告丙○○云云，顯與事實
    不合，應係事後迥護被告丙○○之詞，尚難遽予採信。
六、被告乙○○於八十六年七月七日零時三十分自動投案後供稱
    ：「（事發當時你為何沒有報警？還是外人來處理？）我不
    知道那麼嚴重。」（偵字第一四五五四號卷第二二頁）又稱
    ：「（丁○○、壬○○有無打電話返回店內說明在何處？）
    沒有任何人接到，當時我人在店內。」等語（同上卷第二四
    頁）。足見戊○○、戴瑞宏在酒店滋事時，被告乙○○係在
    酒店內，乙○○所辯：下班回彰化，接到通知後，再回酒店
    等語，即顯與事實不符。另已判刑確定之被告辛○○於八十
    六年七月七日二十三時二十分警詢時證稱：前往早餐店時，
    綽號「阿忠」之乙○○亦另駕一部車尾隨等語（偵字第一四
    六八六號卷第十四頁）；被告丙○○於八十六年七月七日一
    時三十分警訊時，亦證稱乙○○亦有另搭一部車前往早餐店
    等語（偵字第一四五五四號卷第十一頁）；已判刑確定之被
    告林土根於八十七年十月一日本院前審亦供稱：印象中乙○○有去美保寶早餐店等語（本院上訴卷第一七一頁），足認
    被告乙○○確有隨同至早餐店，其所為未前往早餐店之辯詞
    ，尚非可採。被害人戊○○於原審指稱在早餐店沒有看到乙○○等語（原審卷第三七九頁）；證人壬○○於原審亦證稱
    ：在早餐店沒有看到乙○○等語（原審卷第三○八頁）；證
    人丁○○於警詢時證稱：丙○○帶同另三名男子在早餐店與
    被害人互毆，並未證稱有見到乙○○在早餐店等情（偵字第
    一四五五四號偵查卷第四三頁），於本院審理中證稱：被告
    有無一起去，因為當日很多人去，伊根本不曉得等語；證人
    林柏峰在本院前審證稱：在早餐店沒有見到乙○○等語（本
    院上訴字卷二第四三頁）。戊○○、壬○○、丁○○、林柏
    峰上開證詞，均係其等依照個人之經驗，所為之陳述，但事
    發當時，因現場人多聲雜，致未能注意及現場全貌，而未發
    見在場之被告乙○○，均屬可能。如林土根、辛○○均有在
    早餐店，但壬○○、丁○○均未能指出林土根等二人亦有在
    場。而乙○○確有前往早餐店，已如前述，是上開戊○○、
    壬○○、丁○○、林柏峰等人之證詞，尚難資為被告乙○○
    未至早餐店之有利證據。另被告丙○○於檢察官偵查及法院
    審理中改稱乙○○沒有去早餐店等語，亦與事實不符，不能
    採信。早餐店老闆己○○雖於警訊時指證稱：丁○○、壬○○、戴瑞宏、戊○○在店內用餐，突然發生打架，我看到有
    四至六人左右在互毆，現場圍觀很多人。我有近視三百度，
    當時又沒戴眼鏡，不敢確認乙○○、丙○○、關錫禧有無在
    場或是參與打架等語（偵字第一四五五四號卷第二五頁），
    在本院審理中亦為相同之證述，惟其所證與事實不合，亦不
    能為被告乙○○未至早餐店之有利證據。又被告丙○○在警
    訊時供稱：乙○○是來看熱鬧的等語（偵字第一四五五四號
    卷第十一頁），由於被告乙○○是負責服務部，店內如有糾
    紛均由其處理，業據已經判刑確定之被告陳永豐供明在卷，
    參以其要求被害人賠償及書寫字據等情，可知被告乙○○應
    始終參與其事，而非看熱鬧的，則被告丙○○之上開供詞，
    即不能作為被告乙○○有利之證據。至告訴人戊○○在警詢
    時未指認乙○○有參與施暴毆打，在原審亦稱：「乙○○在
    店內有看到他，在早餐店內看到，沒辦法確定他有打人」等
    語，由於告訴人戊○○在警詢之初已供明：「先被台中市○○○路○段三六七號地下一樓騷客ＫＴＶ酒店的員工約十人
    毆打，再將我與死者戴瑞宏強押至該酒店內毆打」等語（相
    字卷第七頁），嗣又供稱：「因當時情況極為混亂，而我也
    極為緊張，且現在只有照片供指認，除以上三人較明確外，
    其餘我不敢確認」等語（同上卷第十二頁），而被告乙○○
    確有與林土根、辛○○一起前往早餐店，已如前述，參以被
    告乙○○積極要求被害人賠償被拒，即由綽號「阿仕」及二
    名同夥將被害人分別拉到不同包廂毆打之後，被告乙○○再
    到包廂要被害人寫字據，因被害人被毆打全身受傷無法寫，
    乙○○才要被害人簽名捺印，及拿國民身分證影印，以備事
    後找人，已經乙○○在警詢時供明在卷（偵字第一四五五四
    號卷第二一頁），可知被告乙○○始終均有參與，不論其有
    無親自動手毆打及強押被害人，既在現場，推由已判刑確定
    之被告林土根、辛○○及綽號「阿仕」等人動手毆打被害人
    戴瑞宏、戊○○等二人，並要求彼二人賠償，就妨害自由部
    分仍與其他共犯具有犯意聯絡及行為分擔，證人辛○○於本
    院審理中改稱在早餐店時沒看到被告乙○○云云（本院卷第
    六四頁），與事實不合，尚難遽予採信。被告乙○○於本院
    審理中另辯稱，伊未進入包廂中要求被害人在借據上簽名、
    按指印，及交出身分證等語，惟查，被告乙○○於警詢時即
    供稱：丙○○等人強押被害人二人返回店內，伊即問要如何
    賠償打壞之東西，被害人二人當時均無賠償意願，綽號「阿
    三」（即係「小三」）及二名同夥，即將被害人二人拉到不
    同之包廂毆打，後伊到包廂內要他們寫字據（賠償事宜），
    他們二人因被毆打全身受傷無法寫字，才要他們簽名捺指印
    及拿身分證影印，以備事後找人等語，已見前述，核與被告
    丙○○於警詢時供稱：被害人二人遭毆打時，伊與被告乙○○、陳三人在場圍觀（偵字第一四五五四號卷第十二頁
    ），共犯辛○○於警詢時供稱：乙○○手持經戴瑞宏與戊○○簽名捺指印之紙張及打電話等語（偵字第一四五五四號卷
    第六十七頁），互核相符，復有翻拍照片附卷可証（偵字第
    一四五五四號卷第八十四頁），被告乙○○所辯，未要求被
    害人書立借據，及交出身分證等語，及共犯陳柏峰附合被告
    乙○○供稱，借據及身分證影本係伊取得後交給乙○○云云
    ，應係事後卸責及迥護被告之詞，均不足採信。
七、按被告乙○○、丙○○及已判刑確定之被告陳永豐及另案被
    告陳柏峰分別擔任酒店之服務部副總經理或服務部副理、酒
    廊部副總經理或主任之職，已判刑確定之被告林土根、辛○○擔任酒店之圍事，當被害人戴瑞宏、戊○○等二人在酒店
    鬧事並砸毀店內財物後又帶店內小姐外出，被告丙○○、乙○○、林土根、辛○○、陳柏峰等人隨即帶同另外多人外出
    尋找，甫尋獲即加以毆打並押回酒店，在酒店內要求被害人
    等二人賠償被拒，即由店內人員共同加以毆打，並分別帶入
    不同之包廂，當陳永豐獲告知即趕回店內進入包廂要求被害
    人賠償，被害人仍加以拒絕，為有效達成教訓被害人等二人
    砸店行為及索賠之目的，由通緝中之被告趙中協指揮現場，
    命人繼續對被害人等二人加以毆打，直到被害人等二人屈服
    ，將國民身分證交出並簽名及按指印在空白紙上，則被告丙○○、乙○○以自己共同犯罪之意思與有犯意聯絡之陳永豐
    、辛○○、林土根等人，推由林土根、辛○○及「阿仕」與
    其他手下實施毆打，林土根、辛○○、「阿仕」等人均有犯
    意聯絡及行為分擔，應無庸疑，自應負本案共同正犯全部刑
    責。被告丙○○雖曾於被害人在包廂中被劉憲山、辛○○等
    人毆打時，出面求情，惟被害人當時已被毆打多時，早已傷
    痕累累，被告丙○○並曾應趙中協之要求，提供電擊棒毆打
    被害人，仍無法解免其與其他共犯犯意之聯絡；又被害人戴
    瑞宏、陳振仁所受之傷，雖未有遭電擊之記載，惟電擊棒除
    可供電擊外，亦可以棍棒本身毆打他人，被害人所受傷勢有
    多處外傷，應係遭受棍棒所擊傷，故被告丙○○所提供之電
    擊棒確曾用以毆傷被害人，殆屬無疑，被告丙○○聲請傳訊
    證人即法醫趙克蘭，以證明被害人所受之傷並無遭電擊所致
    ，核無必要（聲請傳訊證人壬○○部分，亦經被告撤回聲請
    ，本院不再傳訊）。
八、本件對被害人等二人為普通傷害之犯行，除以電擊棒為工具
    外，並未見被告等二人持有其他兇器，且被告等與被害人等
    二人間僅因砸毀酒店物品求償之糾紛而起，並無深仇大恨，
    被告等應無殺人之動機，且被害人戴瑞宏遭毆昏後，被告等
    並讓告訴人戊○○開車載戴瑞宏離去，足見被告等二人並無
    殺人之犯意。雖被害人等人二人在早餐店已遭毆傷，回抵酒
    店大廳後，被告林土根、辛○○、丙○○、乙○○、綽號「
    阿仕」、「無尾雄」等人仍繼續毆打被害人等二人，係基於
    原普通傷害行為之繼續行為，目的在強暴逼迫被害人等二人
    同意賠償砸毀酒店之物品。查被告丙○○、乙○○均始終否
    認有故意殺人或有殺人之不確定故意犯行，雖頭部為人體要
    害部位，被告等人動手毆打被害人戴瑞宏頭部，惟查無積極
    證據證明被告等人有故意殺人或有殺被害人戴瑞宏之不確定
    故意。且本案已判刑確定之被告林土根、辛○○、陳永豐等
    人均係判處共同傷害致人於死罪刑確定在案。本案被告丙○○、乙○○等二人在客觀上可以預見人之頭部係人體要害部
    位，竟共同基於普通傷害之犯意，推由林土根、辛○○、「
    阿仕」等人予毆打重擊被害人戴瑞宏頭部外傷致顱內出血死
    亡，而被害人戴瑞宏之死亡，與被告等人傷害犯行間，具有
    相當因果關係，從而被告丙○○、乙○○等二人，犯罪事證
    明確，犯行均堪認定。
九、被告乙○○、丙○○所為，核犯刑法第二百七十七條第一項
    之傷害罪、第二項前段之傷害致死罪，及第三百零二條第一
    項之非法剝奪他人行動自由罪，其等二人事後所為強制罪之
    低度行為，應為非法剝奪他人行動自由罪之高度行為所吸收
    ，不另論罪。被告丙○○、乙○○等二人與另案被告陳柏峰
    及已判刑確定之被告陳永豐、林土根、辛○○、周正雄、及
    「阿仕」、「無尾雄」、「小楊」等成年男子間，有犯意聯
    絡及行為分擔，均為共同正犯（與周正雄僅就妨害自由部分
    有共同正犯關係）。又陳永豐、劉憲山、趙中協、趙中協所
    帶回之不詳姓名成年男子二人於被告乙○○、丙○○等人非
    法剝奪被害人行動自由等犯罪行為實施中，基於自己共同犯
    罪之意思，加入實施中之犯罪行為，自均應就全部犯行成立
    共同正犯。被告等二人所犯非法剝奪他人行動自由罪係同時
    剝奪被害人二人行動自由，及所犯普通傷害罪與傷害致死罪
    ，均係一行為觸犯數罪名之想像競合犯，應從一重之非法剝
    奪他人行動自由罪及傷害致死罪處斷。被告丙○○、乙○○
    等二人所犯非法剝奪他人行動自由罪及傷害致死罪間，有方
    法結果之牽連關係，應從一重之傷害致死罪處斷。被告乙○○於警察發現其為犯人前，即前往警局坦承被害人被押回後
    ，其即問被害人如何賠償，因被害人等二人不願賠償，「阿
    仕」、「無尾雄」等人即分別將被害人等二人拉到包廂毆打
    ，嗣被告乙○○到包廂要被害人寫字據，因被害人傷重無法
    寫，才要被害人簽名捺印及拿國民身分證影印等犯罪事實，
    業據承辦之偵查員許殿敏於本院前審證述在卷（本院更二審
    卷第四三頁）。被告乙○○後來並接受裁判，應依自首規定
    減輕其刑。另證人壬○○、丁○○、被害人戊○○分別於八
    十六年七月六日二十時四十分、二十時四十五分、二十三時
    五十分，在台中市警察局第一分局證稱被告丙○○有至早餐
    店與戊○○、戴瑞宏互毆，並載戊○○、戴瑞宏回酒店（偵
    字第一四五五四號偵查卷第三九至四四頁）；被告丙○○係
    於八十六年七月六日十九時三十分投案，有台中市警察局第
    一分局簡易刑事案件報告書可憑（偵字第一四五五四號卷宗
    第五頁），丙○○並承認在早餐店與被害人等互毆，並帶被
    害人回酒店。被害人等二人在酒店因拒絕賠償，而遭毆打等
    事實，亦足認被告丙○○係於有偵查職權之公務員或機關發
    覺其為犯人前，即前往臺中市警察局第一分局投案，承認犯
    案，後來並接受裁判，亦合於自首規定，應依法減輕其刑。
十、原審對被告丙○○、乙○○論罪科刑，固非無見，惟查：(一)
    原審判決未依檢察官督同法醫師相驗被害人戴瑞宏屍體被毆
    打受傷各部位情形，於事實欄內詳細明白記載，而籠統記載
    被毆打片體鱗傷，尚有欠合。(二)按刑法第二百七十七條第二
    項之傷害致人於死罪，係犯普通傷害罪致發生死亡之結果，
    而規定加重其刑之加重結果犯，依同法第十七條規定，以客
    觀上行為人能預見其死亡結果之發生，而主觀上不預見為要
    件，此項構成犯罪之事實，依刑事訴訟法第三百零八條之規
    定，應於有罪之判決書內明白認定、詳細記載，方足以資論
    罪科刑。原判決未於其記載事實欄內，明白認定被告丙○○
    、乙○○等人共同毆打被害人戴瑞宏時，主觀上雖「不預見
    」，惟在客觀上，均可以預見人之頭部係人之要害部位。予
    毆打重擊受傷，會發生死亡之結果；且未認定另案被告陳柏
    峰共同犯罪，亦有不合，(三)被告關錫禧經本院前審八十七年
    度上訴字第二一八一號審理結果並未參與本案傷害致死犯罪
    行為，判決關錫禧無罪確定在案，原審判決認定被告關錫禧
    亦係毆打被害人戴瑞宏之共同正犯，也有違誤。(四)被告丙○○、乙○○等二人均有合於自首之情形，原審判決疏未予調
    查清楚，依自首之規定各減輕其刑，並有不當。被告丙○○
    、乙○○等二人上訴意旨均飾詞否認犯罪，雖無理由，檢察
    官據被害人戴瑞宏之父庚○○、母蕭雨文等二人請求提起上
    訴認對被告等二人應論以殺人罪，亦非有據，然原審判決既
    有上開可議之處，自應由本院予以撤銷改判，爰審酌被告等
    二人犯罪之動機、目的、手段，被告丙○○、乙○○犯後分
    別自首，及各自參與之程度較輕等一切情狀，分別量處如主
    文第二項所示之刑。至扣案之戊○○、戴瑞宏二人國民身分
    證影本各一份，戊○○、戴瑞宏二人被強迫簽名按指印之紙
    張二紙，均係被告等二人犯罪所得之物，併予宣告沒收。另
    扣案之木棍二支、鐵棍一支，被告等均否認持以毆打被害人
    ，經原審送鑑定結果亦無血跡之陽性反應，有內政部警政署
    刑事警察局函附於原審卷可稽，無從認定與本案有關，不予
    宣告沒收，併予明。
參、據上論結：應依刑事訴訟法第三百六十九條第一項前段，第
    三百六十四條，第二百九十九條第一項前段，刑法第二十八
    條，第二百七十七條第一項，第二項前段，第三百零二條第
    一項，第五十五條，第六十二條前段，第三十八條第一項第
    三款，罰金罰鍰提高標準條例第一條前段，判決如主文。
本案經檢察官甲○○到庭執行職務。
中　　華　　民　　國　　94　　年　　12　　月　　29　　日
              刑事第十庭  審判長法　官　林　照　明
              　　　　　　　　　法　官　唐　光　義
              　　　　　　　　　法　官　林　清　鈞
上列正本證明與原本無異。
如不服本判決應於收受送達後十日內向本院提出上訴書狀，其未
敘述上訴之理由者並得於提起上訴後十日內向本院補提理由書（
均須按他造當事人之人數附繕本）。
　　　　　　　　　　　　　　　　書記官　劉　恒　宏
中　　華　　民　　國　　95　　年　　1 　　月　　3 　　日
                                                      Ｒ
